【裁判字號】    98,台上,3376
【裁判日期】    980618
【裁判案由】    違反藥事法
【裁判全文】
最高法院刑事判決            九十八年度台上字第三三七六號
上  訴  人  甲○○
                    （另案
選任辯護人  張慶宗律師
上列上訴人因違反藥事法案件，不服智慧財產法院中華民國九十
八年三月十九日第二審更審判決（九十七年度刑智上更(二)字第九
號，起訴案號：台灣台中地方法院檢察署九十年度偵緝字第一七
二號），提起上訴，本院判決如下：
    主  文
上訴駁回。
    理  由
一、製造偽藥、販賣偽藥、行使偽造私文書部分：
按刑事訴訟法第三百七十七條規定，上訴於第三審法院，非以判
決違背法令為理由，不得為之。是提起第三審上訴，應以原判決
違背法令為理由，係屬法定要件。如果上訴理由書狀並未依據卷
內訴訟資料，具體指摘原判決不適用何種法則或如何適用不當，
或所指摘原判決違法情事，顯與法律規定得為第三審上訴理由之
違法情形，不相適合時，均應認其上訴為違背法律上之程式，予
以駁回。本件上訴人甲○○上訴意旨略稱：(一)、上訴人製造偽藥
威而鋼等犯行，業於民國八十八年十一月五日，經法務部調查局
台中縣調查站（下稱調查站）查獲，上訴人並否認另有販賣偽藥
威而鋼等犯行。則上訴人能否於八十九年三月及五月間，另再販
賣偽藥威而鋼等與許慶興等人，又許慶興就此部分不利上訴人供
述各情，是否屬實，俱非無疑義。乃原判決就上情未詳予調查釐
清，復未說明上情何以不能為有利上訴人論斷之理由，於法有違
。(二)、許銀濬、許慶興雖曾為不利上訴人之供述。然許慶興於原
審更審前已為有利上訴人之供述；許慶興係順生製藥公司總經理
，長期以合法為掩護而非法製造偽藥；許慶興經常向上訴人探詢
相關案情，並於八十九年間囑託他人轉告上訴人逃亡至國外；許
慶興於出庭作證前曾打三次電話欲找上訴人，並邀上訴人父子外
出餐敘及向上訴人道歉，上情有上訴人之子陳澤宇可證。足見許
慶興係趁上訴人因案逃匿期間，將相關刑責全推諉於上訴人，本
件併案部分等之案情並非單純。乃原審未詳為斟酌調查上情，即
認上訴人有販賣偽藥與許慶興等之犯行，於法有違。(三)、上訴人
於八十八年十一月五日遭查獲後，即逃亡而未被逮捕，直至九十
年三月二十日才到案，且未再被查獲與製造偽藥相關之物品；調
查員於上訴人遭逮捕到案後，曾告知上訴人對上訴人長期監聽，
但並未查獲繼續製造偽藥之事證；上訴人並未於八十八年八月、
九月間，販賣偽藥威而鋼與許慶興、許銀濬，且鄭連財亦未曾供
述曾販賣偽藥威而鋼與許慶興、許銀濬；檢察官並未舉證證明上
訴人於遭逮獲後，是否有生產器具可再生產鉅量偽藥，足見許慶
興不利上訴人供述各情並非事實。上訴人為證明許慶興不利上訴
人供述各情並非事實，曾聲請原審再傳喚許慶興到庭再為調查。
乃原審就上情未再傳喚許慶興到庭調查，於法有違。又原判決事
實欄所記載之說明書、包裝盒等，鄭連財究係於何時何地以何方
式委請何人印製，其與上訴人是否有違反著作權法等犯行攸關，
而鄭連財原否認上情，上訴人為此聲請原審送請測謊。乃原審就
上情未送請測謊，即逕為不利上訴人之認定，亦於法有違等語。
惟查原判決認定上訴人有原判決事實欄所記載之共同連續製造偽
藥犯行，係以訊據上訴人對如原判決事實欄一、(一)、(二)、１至３
及４、(1)所載犯行部分，坦承不諱。上訴人雖否認有如原判決事
實欄一、(二)、４、(2)至(5)所載之犯行，辯稱：伊並未販賣偽藥與
許慶興、許銀濬、林錦輝等人云云。然查關於上訴人如原判決事
實欄一、(二)、１至３、４、(1)所載犯行部分，業經上訴人於調查
站調查時及檢察官偵查中供承甚詳，核與告訴人輝瑞大藥廠所指
述，及證人林雪雲所證述之情節相符，復有扣案如原判決附表一
之一至一之五、二之一至二之三、三之一至三之六所示之偽藥、
製造與包裝偽藥之器材、原料、仿冒商標等、擅自重製之藥品標
籤、說明書（仿單）、包裝紙（盒）等可資佐證，堪認上訴人自
白各情係屬事實。又關於上訴人如原判決事實欄一、(二)、４、(2)
至(5)所載犯行部分，業據證人許慶興、許銀濬、林錦輝分別供述
明確，又彼等供述各情互核相符，並有扣案如原判決附表四之一
所示之偽藥可資佐證，堪認彼等不利上訴人供述各情係屬事實。
又如原判決事實欄所載扣案之相關藥品均係偽藥，有法務部調查
局相關函文及檢驗通知書附卷可稽。另經原審更審前勘驗結果，
如原判決事實欄所載之藥品說明書及包裝盒等，均係擅自重製侵
害美商輝瑞產品公司、英商葛蘭素集團公司等著作財產權之物。
雖許慶興於原審更審前翻異前供，改稱未向上訴人購買任何偽藥
等語。惟許慶興於調查站就向上訴人購買偽藥之相關細節供述甚
詳，並於檢察官偵查中明確供承：上開筆錄內容係基於伊自由意
志，該等自白各情係出於伊任意性等情，堪認許慶興嗣後改稱各
情，係屬事後迴護上訴人之詞，不足採信。又上訴人製造偽藥威
而鋼之犯行，雖於八十八年十一月五日遭查獲。惟依上訴人相關
供述各情，足見上訴人係長期從事製藥產業，有豐富之製藥技術
及經驗，且曾於印尼設廠生產膠囊長達十年之久，堪認上訴人擁
有豐厚之人脈及管道。則上訴人於遭查獲後之八十九年三月及五
月間，再販賣偽藥威而鋼等與許慶興等人，衡諸相關情節顯屬可
能，並無何違背經驗法則之處。另依鄭連財相關供述各情，參酌
上開各項證據資料，堪認上訴人與鄭連財就本件犯行，彼此間互
有犯意聯絡及行為分擔，上訴人並居重要關鍵主導地位，上訴人
辯稱：伊僅受僱於鄭連財云云，並無足取。上訴人雖聲請再傳喚
許慶興、鄭連財。然許慶興、鄭連財已於事實審法院審理中到庭
作證，且彼等二人違反藥事法案件部分，並分經判處罪刑確定。
又上訴人雖聲請對鄭連財實施測謊云云，惟測謊結果之準確性非
全無爭議，況本案待證事實已經明確，核無再就上情予以調查之
必要。上訴人否認辯解各情，無非係屬事後卸責之詞，不足採信
等情，予以綜合判斷。因而撤銷第一審判決，改判論處上訴人共
同連續製造偽藥罪刑，已於判決內說明其所憑之證據及其認定之
理由，從形式上觀察，並無違背法令之情形。按供述證據前後，
雖稍有參差或互相矛盾，事實審法院非不可本於經驗法則斟酌其
他證據作合理之比較定其取捨，從而供述證據之一部認為真實者
予以採取，亦非證據法則所不許。又證據之取捨與證據之證明力
如何，均屬事實審法院得自由裁量、判斷之職權；苟其此項裁量
、判斷，並不悖乎通常一般之人日常生活經驗之定則或論理法則
，又於判決內論敘其何以作此判斷之心證理由者，即不得任意指
摘其為違法，而據為提起第三審上訴之合法理由。原判決綜合上
述各項證據資料，認定上訴人確有前揭犯行，已說明其為如何斟
酌取捨之理由，乃其採證認事調查職權之合法行使，不容任意指
為違法。按有利於被告之證據不採納及應於審判期日調查之證據
，係指該證據倘予採納或經調查所能證明者，得以推翻原審判決
所確認之事實，而得據以為不同之認定而言。如非事理所必然，
或係無從調查之證據方法，即欠缺其調查之必要性，縱未調查，
或未於理由特加說明，均與所謂違背法令之情形不相適合。原判
決已說明本案待證事實已經明確，核無再傳喚許慶興到庭調查，
亦無再對鄭連財實施測謊鑑定之必要等情甚詳，而上訴意旨亦未
陳明其曾聲請原審再就其他事項為調查。且原審縱再傳喚陳澤宇
、許慶興等到庭調查，或再對鄭連財實施測謊鑑定等，均非即能
為有利於上訴人之論斷，尚不得任意指摘原審有應調查之證據而
未予調查之違法。況原審於最後審判期日調查證據完畢開始辯論
前，審判長問上訴人及其原審選任辯護人尚有何證據請求調查，
上訴人及其原審選任辯護人均答稱：「沒有」（原審卷第一九六
頁）。而本院為法律審，上訴人在本院又為此爭執，自非依據卷
內資料執為指摘之合法上訴第三審理由。上訴人徒憑己意或就原
判決已有說明之事項，或就原審判斷證據證明力之合法職權行使
，漫指其違法，重為單純事實上之爭執，難謂係適法上訴第三審
之理由，其此部分上訴違背法律上之程式，應予駁回。
二、非意圖營利而重製、於同一商品使用相同於他人商標部分：
按刑事訴訟法第三百七十六條所列各罪之案件，經第二審判決者
，不得上訴於第三審法院，法有明文。本件上訴人牽連犯非意圖
營利而重製、於同一商品使用相同於他人商標部分，原判決認係
分別成立九十二年七月九日修正公布之著作權法第九十一條第二
項、八十二年十二月二十二日修正公布之商標法第六十二條第一
項之罪，核屬刑事訴訟法第三百七十六條第一款之案件，依上開
說明，既經第二審判決，自不得上訴於第三審法院。縱此部分與
前述上訴人製造偽藥、販賣偽藥、行使偽造私文書部分有牽連犯
關係為裁判上一罪，但其製造偽藥、販賣偽藥、行使偽造私文書
部分之上訴為不合法，本院應從程序上予以駁回，而無從為實體
上判決，對於輕罪之此部分，亦無從適用審判不可分原則，為實
體上審判。上訴人竟復對此部分提起上訴，顯為法所不許，應予
駁回。
據上論結，應依刑事訴訟法第三百九十五條前段，判決如主文。
中    華    民    國  九十八  年    六    月   十八   日
                      最高法院刑事第一庭
                          審判長法官  董  明  霈
                                法官  林  茂  雄
                                法官  張  祺  祥
                                法官  蕭  仰  歸
                                法官  林  立  華
      本件正本證明與原本無異
                                      書  記  官
中    華    民    國  九十八  年    六    月  二十五  日
                                                      v


司法院資訊處製作；財團法人民間司法改革基金會備份。
